【裁判字號】    97,上訴,31
【裁判日期】    970215
【裁判案由】    毒品危害防制條例等
【裁判全文】
臺灣高等法院刑事判決                  97年度上訴字第31號
上  訴  人
即  被  告  甲○○
指定辯護人  本院公設辯護人周君穎
上列上訴人因違反毒品危害防制條例案件，不服臺灣桃園地方法
院96年度訴字第1369號，中華民國96年10月23日第一審判決（起
訴案號：臺灣桃園地方法院檢察署96年度偵字第1043號），提起
上訴，本院判決如下：
    主  文
上訴駁回。
    事  實
一、甲○○明知海洛因係毒品危害防制條例第2 條第1 項所列管
    之第1 級毒品，並屬於懲治走私條例公告管制物品項目及其
    數額甲類第4款之管制進出口物品，不得非法運輸入境，竟
    因染有施用海洛因之惡習，而思自國外走私毒品回台供己施
    用。民國96年4月間某日，其友人綽號「小吳」之成年男子
    （真實姓名年籍均不詳）於得知上情後，向甲○○表示其有
    管道可自國外取得較便宜之毒品，甲○○即留下其母親所有
    交由其使用之行動電話門號0000000000號予該名「小吳」之
    男子以供聯繫。約隔數日，即由1姓名年籍不詳之成年男子
    自稱係「小吳」之友人撥打甲○○使用之上開行動電話，向
    甲○○表示已安排其至菲律賓購買毒品海洛因，甲○○表示
    其能力僅足購買新臺幣（下同）15萬元之海洛因，該名男子
    遂接續向甲○○表示其至菲律賓依指示取得之毒品，除甲○
    ○可以15萬元購得之1兩海洛因外，其餘毒品再以每兩2萬元
    之代價委由甲○○攜帶來台，迨回台計算實際毒品數量後再
    給付報酬，並先支付甲○○來回機票費用2萬元及在菲律賓
    之食宿費用8千披索，謀定後，甲○○即與該「小吳」及「
    小吳」之友人共同基於運輸第一級毒品海洛因與私運管制物
    品進口之犯意聯絡，推由甲○○於同年5月6日上午7時55分
    許，自臺灣桃園機場搭乘中華航空公司CI-631號班機出境，
    抵達菲律賓馬尼拉市後，旋有當地另1名亦具犯意聯絡之姓
    名年籍不詳之成年男子撥打甲○○上開行動電話，指示甲○
    ○至當地某飯店312號房，迨甲○○前往該飯店房間後，再
    依該名男子指示將購買毒品之15萬元放在房間化妝台上，並
    自行拿取該名男子放置於化妝台上之食宿費用8千披索及紙
    盒內由該名男子預先以自有透明塑膠膜包裹成小圓柱形之第
    一級毒品海洛因3包（合計淨重147.47公克，空包裝總重16.
    47公克，純度64.79%，純質淨重95.55公克）。嗣於同年5月
    8日，甲○○再依該名男子之指示將前開毒品均塞入肛門之
    方式，於當日下午5時許，搭乘中華航空公司CI-636號班機
    自菲律賓馬尼拉市飛返臺灣，於同日晚間7時30分許，飛抵
    臺灣桃園機場，而私自運輸管制進口之第一級毒品海洛因進
    入我國國境。迨甲○○在第一航廈辦理入境通關手續之際，
    為事前接獲線報之板橋憲兵隊會同法務部調查局、財政部臺
    北關稅局人員查獲，經板橋憲兵隊持臺灣桃園地方法院檢察
    署檢察官核發之鑑定許可書，將甲○○帶往桃園敏盛綜合醫
    院以Ｘ光檢查儀檢查復以灌腸之方式，於當日晚間9時55分
    許，取出甲○○夾藏於肛門之前揭海洛因3包（合計淨重147
    .47 公克，空包裝總重16.47公克，純度64.79%，純質淨重
    95.55公克），及供其等聯絡運輸毒品事宜所用之門號00000
    00000號行動電話1具（含SIM卡1張），而查悉上情。
二、案經板橋憲兵隊報告臺灣桃園地方法院檢察署檢察官偵查起
    訴。
    理  由
一、本件認定事實所引用之卷內所有卷證資料（包含文書證據、
    物證等證據），並無證據證明係公務員違背法定程序所取得
    ，被告甲○○及其指定辯護人於本院審理終結前就卷內所有
    卷證資料之證據能力均表示無意見，且卷內之文書證據，亦
    無刑事訴訟法第159條之4之顯有不可信之情況與不得作為證
    據之情形，則依刑事訴訟法第159條之5之規定，本件認定事
    實所引用之所有文書證據、物證等證據，均有證據能力，合
    先敘明。
二、前揭犯罪事實，業據被告甲○○（簡稱被告）於原審審理及
    本院行準備程序時供認不諱，且扣案經警帶同被告至敏盛綜
    合醫院以Ｘ光檢查儀檢查復以灌腸之方式所取出之白色粉末
    3包，經送法務部調查局鑑定結果，確均含有第一級毒品海
    洛因成分（合計淨重147.47公克，空包裝總重16.47公克，
    純度64.79%，純質淨重95.55公克），有法務部調查局96 年
    6月2日調科壹字第09623048380號鑑定書乙紙在卷可憑，復
    有臺灣桃園地方法院檢察署鑑定許可書、敏盛綜合醫院診斷
    證明書、台北關稅局扣押貨物、運輸工具收據及搜索筆錄、
    板橋憲兵隊扣押物品收據及扣押物品（清冊）目錄表、法務
    部入出境資訊連結作業各乙紙、現場查獲照片13張附卷可稽
    ，此外，復有前述被告所運輸入境之第一級毒品海洛因3 包
    (合計淨重147.47公克，空包裝總重16.47公克，純度64.79%
    ，純質淨重95.55公克）、用以供被告甲○○聯繫運輸毒品
    事宜所用之門號0000000000號行動電話1具（含SIM卡1張）
    扣案為佐，足認被告之自白確與事實相符。被告於本院審理
    時雖翻異前詞，辯稱毒品是伊一個人以30萬元購買，供自己
    食用，伊並無幫他人帶毒品，去菲律賓之機票、食宿費用，
    均係自己出錢等語，惟並未提出進一步證據以實其說，本院
    認被告既已於原審認罪，並供承不諱，其於原審之供述自較
    可採，被告上開辯解，要係卸責之詞，不足採信。本件事證
    明確，被告犯行洵堪認定，應依法論科。
三、按海洛因屬毒品危害防制條例第2條第2項第1款所定之第一
    級毒品，亦為行政院依懲治走私條例授權公告之甲項管制進
    出口物品，被告運輸且私運海洛因進入國境之所為，係犯毒
    品危害防制條例第4條第1項之運輸第一級毒品罪及懲治走私
    條例第2條第1項之私運管制物品進口罪。被告持有第一級毒
    品海洛因之低度行為，為其運輸之高度行為所吸收，不另論
    罪。其與前述姓名年籍不詳綽號「小吳」之男子及另2名姓
    名年籍均不詳之成年男子間就前揭犯行，有犯意聯絡及行為
    分擔，俱為共同正犯。又被告以一私運行為，觸犯上述2不
    同罪名，屬想像競合犯，應依刑法第55條之規定從一重之運
    輸第一級毒品罪處斷。
四、原審本於同上見解，適用毒品危害防制條例第4條第1項，懲
    治走私條例第2條第1項、第11條，刑法第11條、第28條、第
    55條之規定，並審酌運輸第一級毒品罪其法定刑為死刑、無
    期徒刑之罪，本件被告毒品運輸走私之情形，部分毒品係為
    供自己施用，部分毒品則係為他人私運入境，因及時為警查
    獲，尚未流入市面危害他人身體健康，且其犯後坦承行為錯
    誤，並表示懺悔，衡酌被告造成社會整體侵害程度及前述被
    告走私毒品等情狀，即令處以該罪之最低法定刑無期徒刑，
    猶嫌過重且失之過苛，情輕而法重，顯有堪資憫恕之處，依
    刑法第59條之規定酌量減輕其刑。另審酌被告犯罪之動機、
    目的、手段，及所運輸之毒品數量非少，惟尚未流入市面，
    所生實際損害非鉅，犯後並坦承犯行，態度尚稱良好等一切
    情狀，量處如主文所示之刑，並認依其犯罪之性質，有宣告
    褫奪公權之必要，依刑法第37條第2項、第3項規定併予宣告
    褫奪公權5年。另說明刑法第65條第2項規定：無期徒刑減輕
    者，為20年以下15年以上有期徒刑，是縱依前述刑法第59條
    規定減輕其刑結果，亦不得低於有期徒刑15年至明，公訴人
    請求從輕量處有期徒刑13年，尚非允洽；至公訴人聲請併依
    刑法第90條第1項規定宣告強制工作一節，因刑法第90條第1
    項規定「有犯罪之習慣，或因遊蕩或懶惰成習而犯罪者，於
    刑之執行前，令入勞動場所強制工作」，本件被告除於95年
    間因施用毒品案件，經裁定送觀察、勒戒外，並無其他犯罪
    前科紀錄，有本院被告前案紀錄表在卷可按，尚難謂被告積
    習已深，顯有犯罪之習慣，亦無證據證明被告有因遊蕩或懶
    惰成習而犯罪之情形，現因本案羈押中，俟判決確定執行本
    件科處之有期徒刑，應足收刑罰執行矯正之效果，認尚無依
    刑法第90條第1項規定，對被告宣告強制工作之必要。末尾
    再說明扣案之第一級毒品海洛因3包（合計淨重147.47公克
    ，純度64.79%，純質淨重95.55公克），係屬第一級毒品，
    不問屬於犯人與否，應依毒品危害防制條例第18 條第1項前
    段規定宣告沒收銷燬之；至扣案包裹毒品之透明塑膠膜（包
    裝總重16.47公克），具有防止毒品裸露、潮濕並便於運輸
    所用之物，並經鑑定機關就之與本件扣案之海洛因分別鑑析
    其重量，有前述法務部調查局鑑定書可憑，是與扣案之海洛
    因即無不可析離而無法個別宣告沒收之情事，且係共犯即前
    述在菲律賓當地之姓名年籍不詳之男子所有提供被告犯本件
    運輸第一級毒品罪所用之物，應併依同條例第19 條第1項規
    定諭知沒收，上開毒品之外包裝既已經扣案，事理上即無一
    部或全部不能沒收之虞，自無庸依同條項規定諭知「如一部
    或全部不能沒收時，追徵其價額」之必要。又扣案之門號00
    00000000號行動電話1具（含SIM卡1張），雖亦係用以供被
    告與共犯聯繫運輸毒品事宜所用之物，惟非被告所有，業據
    被告供明在卷，又非違禁物，爰不予宣告沒收。至被告自承
    運輸本件毒品扣除其所購買之海洛因外尚可獲得每兩海洛因
    2萬元之代價6萬元（按1兩為37.5公克，以本件被告私運入
    境之海洛因淨重147.47公克計算，約重4兩，稽以被告自承
    其15萬元可購買1兩海洛因，是所餘3兩海洛因部分，被告應
    可獲取6萬元之代價），惟因被告尚未實際取得該等報酬，
    自無庸對之宣告沒收。另被告往返臺灣、菲律賓馬尼拉市之
    間所使用機票費用2萬元、食宿費用8千披索，顯係被告與共
    犯「小吳」等人進行本案運輸毒品犯罪之必要交通、食宿支
    出，非供渠等運輸毒品犯罪之用，亦非渠等本案運輸毒品所
    得之對價，難認與本案運輸毒品犯罪有直接關聯性，尚不得
    依毒品危害防制條例第19條第1項規定宣告沒收。核無不合
    ，量刑亦稱妥適。被告上訴意旨略以：被告平時有正當職業
    ，伊係初犯且無其他前科紀錄，伊並無犯罪動機、目的，伊
    犯後即坦承犯行並表示懺悔，態度尚稱良好，且毒品尚未流
    入市面危害他人身體健康，所生實際損害非鉅，為此請求從
    輕發落等語，指摘原審判決不當，惟查原審就被告上訴意旨
    請求從輕量刑事項，已經加以斟酌，原審量刑並無違反經驗
    法則、論理法則及比例原則，其任意指摘原審量刑不當，為
    無理由，應予駁回。
據上論斷，應依刑事訴訟法第368 條，判決如主文。
本案經檢察官羅松芳到庭執行職務。
中    華    民    國    97    年     2    月    15    日
                  刑事第二十庭  審判長法  官  楊貴雄
                                      法  官  林銓正
                                      法  官  鄧振球
以上正本證明與原本無異。
如不服本判決，應於收受送達後十日內向本院提出上訴書狀，其
未敘述上訴之理由者並得於提起上訴後十日內向本院補提理由書
（均須按他造當事人之人數附繕本）。
                                      書記官  劉有志
中    華    民    國    97    年    2     月    15    日
附錄：本案論罪科刑法條全文
毒品危害防制條例第4條
製造、運輸、販賣第一級毒品者，處死刑或無期徒刑；處無期徒
刑者，得併科新臺幣1千萬元以下罰金。
製造、運輸、販賣第二級毒品者，處無期徒刑或7年以上有期徒
刑，得併科新臺幣7百萬元以下罰金。
製造、運輸、販賣第三級毒品者，處5年以上有期徒刑，得併科
新臺幣5百萬元以下罰金。
製造、運輸、販賣第四級毒品者，處3年以上10年以下有期徒刑
，得併科新臺幣3百萬元以下罰金。
製造、運輸、販賣專供製造或施用毒品之器具者，處1年以上7年
以下有期徒刑，得併科新臺幣1百萬元以下罰金。
前5項之未遂犯罰之。


司法院資訊處製作；財團法人民間司法改革基金會備份。
